【裁判字號】    92,交抗,59
【裁判日期】    920623
【裁判案由】    聲明異議
【裁判全文】
臺灣高等法院高雄分院刑事裁定                     九十二年度交抗字第五九號
    抗  告  人
    即受處分人  甲○○
右抗告人因違反交通管理處罰條例案件，不服台灣高雄地方法院中華民國九十二年三
月三十一日裁定（九十二年度交聲字第一０六號），提起抗告，本院裁定如左：
    主  文
抗告駁回。
    理  由
一、本件抗告意旨略以：受處分人即抗告人甲○○於民國九十二年一月十一日上午十
    一時三十分許，駕車行經高雄縣大寮鄉○○○路與仁愛路口時，未見被害人劉慶
    生騎乘腳踏車由北向東逆向行駛，因而煞車不及發生擦撞，當時抗告人心理非常
    著急，停車後走向被害人劉慶生，告知欲找尋伊父居住於附近之友人蕭家燦幫忙
    處理，而駕車駛離現場，並非蓄意逃逸。又抗告人因剛考領駕照，年少不知如何
    處理而無社會經驗，且事後有至醫院探望被害人，並與被害人達成和解，原處分
    顯屬過重，因認原裁定違背法令，爰依道路交通案件處理辦法第二十五條之規定
    提起抗告云云。
二、按汽車駕駛人，駕駛汽車肇事致人受傷或死亡，應即採取救護或其他必要措施，
    並向警察機關報告，不得駛離；違者吊扣其駕照三個月或六個月；逃逸者吊銷駕
    駛執照，終身不得考領駕駛執照，道路交通管理處罰條例第六十二條第一項、第
    六十七條第一項定有明文。又道路交通管理處罰條例第六十二條第一項規定：「
    汽車駕駛人如肇事致人受傷或死亡，應即採取救護或其他必要措施，並向警察機
    關報告，不得逃逸，違者吊銷其駕駛執照。」旨在增進行車安全，保護他人權益
    ，以維持社會秩序，為憲法第二十三條之所許，與憲法尚無牴觸，司法院大法官
    第二百八十四號解釋甚明。再道路交通管理處罰條例第六十七條第一項明定，因
    駕車逃逸而受吊銷駕駛執照之處分者，不得再行考領駕駛執照。該規定係為維護
    車禍事故受害人生命安全、身體健康必要之公共政策，且在責令汽車駕駛人善盡
    行車安全之社會責任，屬維持社會秩序及增進公共利益所必要，與憲法第二十三
    條尚無違背，司法院大法官解釋第五三一號足資參照。
三、經查：抗告人於九十二年一月十一日上午十一時三十分許，駕駛車牌號碼為ＶＥ
    ─００３７號之自用小客車，沿高雄縣大寮鄉○○路南向北方向行駛，行駛至仁
    愛路與鳳屏一路口，欲左轉鳳屏一路，適逢被害人沿仁愛路北向南方向騎乘腳踏
    車直行經過該處，抗告人本應注意汽車行駛時，應注意轉彎車應讓直行車先行，
    而依當時情形，並無不能注意之情事，竟疏於注意，貿然左轉鳳屏一路，因而撞
    及被害人所騎乘之腳踏車，致被害人人車倒地並受有右側脛股骨折及右前額撕裂
    傷等處之傷害。詎抗告人明知其駕駛動力交通工具肇事致被告人受傷，竟未下車
    救助傷患，全然無視被害人之安危，逕自逃離車禍現場，嗣經警循線於九十二年
    一月十一日上午十一時四十五分許，在高雄縣大寮鄉○○○路三一七巷五十八號
    前查獲抗告人等情，業據抗告人於臺灣高雄地方法院檢察署九十二年偵字第一七
    九號偵查中坦承不諱，核與被害人於警訊指述情節相符，有該緩起訴處分書一份
    附卷可稽（原審卷第二０頁）。又證人即本件交通事故現場處理之警員曾國忠於
    原審調查程序中證稱：伊至現場時，被害人仍在現場，附近已有人向中庄派出所
    報警，中庄派出所派員找到抗告人，伊有問被害人肇事者為何人，被害人說肇事
    者已經逃逸等語（見原審卷第二七頁），而抗告人於駕車肇事後，並未留在車禍
    現場採取救護或其他必要措施及報警處理，而迅速駕車逃離現場，嗣為巡邏員警
    發現追至被攔獲地點，抗告人見前面已無路通行始停車受檢等情，亦有高雄縣政
    府警察局林園分局九十二年二月六日高林警裁字第０九二０００一一五九號、九
    十二年二月二十四日高林警裁字第０九二０００一八八七號書函各一份附卷可稽
    （原審卷第十三頁、第十七頁），是異議人確有駕車肇事逃逸之行為，至為明確
    。
四、抗告人另以前揭情詞置辯。惟查：(一)異議人係七十三年十一月七日生，於肇事時
    係年滿十八歲之少年，且持有駕駛執照，衡情應知悉駕車肇事後，應即採取救護
    或其他必要措施，並向主管機關報告，不得駛離。本件抗告人於肇事後竟捨撥打
    緊急救難電話之簡便方法，而駛離現場找其父之友人代為處理，其行徑顯與經驗
    法則有違，且抗告人係為警追趕至攔獲地點始停車受檢，已如前述，足認抗告人
    當時確有駕車肇事逃逸之意，是抗告人空言否認有駕車肇事逃逸，不足採信。至
    被害人雖出具證明書敘明抗告人於車禍發生後，有停車向伊說要去找人處理，始
    駕車離開現場云云（原審卷第九頁），核與前揭事證不符，再參以被害人事後已
    與被告達成和解，有和解書一份在卷可參（原審卷第八頁），顯係被害人因人情
    壓力下迴護抗告人之詞，不足採信。(二)汽車駕駛人，駕駛汽車肇事致人受傷或死
    亡，應即採取救護或其他必要措施，並向警察機關報告，不得駛離，逃逸者吊銷
    駕駛執照，道路交通管理處罰條例第六十二條第一項定有明文。本件抗告人駕車
    肇事後逃逸，業如前述，依前揭規定，自應吊銷抗告人之駕駛執照，且依同條例
    第六十七條第一項之規定終身不得考領駕駛執照，行政機關就該法律效果並無裁
    量之空間，是抗告人以年少無社會經驗，且事後已與被害人達成和解為由，抗辯
    原處分過重云云，並不足採。
五、綜上所述，異議人前揭所辯，應非可採。是以，原處分機關即交通部公路總局高
    雄區○○○○道路交通管理處罰條例第六十二條第一項之規定，裁處抗告人吊銷
    駕駛執照，並援引同法第六十七條第一項之規定，終身禁考，核無違誤，原審駁
    回抗告人之異議，並無不合，抗告人指摘原裁定不當，為無理由，應予駁回。
據上論結，應依道路交通案件處理辦法第二十六條、刑事訴訟法第四百十二條，裁定
如主文。
中    華     民     國      九十二     年     六     月    二十三     日
                              臺灣高等法院高雄分院刑事第五庭
                                  審判長法官  吳水木
                                        法官  洪慶鐘
                                        法官  趙文淵
右正本證明與原本無異。
不得再抗告。
                                  法院書記官  吳新貞
中    華    民    國      九十二      年      六      月     二十四   日


司法院資訊處製作；財團法人民間司法改革基金會備份。
